最高法院民事判決　　　　　　　　　　　　　　　　九十一年度台上字第一二四號
　　上　訴　人　丙○○
　　訴訟代理人　施純貞律師
　　被 上訴 人　乙○○
　　　　　　　　甲○○
右當事人間請求侵權行為損害賠償事件，上訴人對於中華民國八十九年四月十一日臺
灣高等法院判決（八十六年度重訴字第一三六號），提起上訴，本院判決如左：
    主  文
原判決關於駁回上訴人請求被上訴人連帶給付新臺幣四百九十萬四千七百二十二元本
息之訴暨該訴訟費用部分廢棄，發回臺灣高等法院。
    理  由
本件上訴人主張：民國八十四年九月十五日凌晨，被上訴人與同案已和解之王勝和，
在臺北市○○○路○段十三號之百合卡拉ＯＫ店內消費，因王勝和酒後失態，對訴外
人楊麗芬、宋曉敏潑酒，伊前往勸解，被上訴人竟與王勝和共同追打伊，伊躲入店內
吧臺，被上訴人等仍尾隨而至，故意將酒杯、酒瓶，甚至滅火器朝伊身體及頭部丟擲
，致伊右眼球破裂、失明，刑事部分業經判決王勝和及被上訴人罪刑確定。伊受傷後
，共計支付醫療費用新臺幣（下同）十四萬六千六百九十四元。而伊原從事家俱經營
、搬運及窗簾之製作、裝設等工作，每月平均薪資四萬五千元，茲右眼失明，視覺無
法平衡，工作甚感困難，依勞工保險殘障給付標準表，屬第八級殘障，減少勞動能力
百分之六十一．五二，按霍夫曼氏計算法扣除中間利息，計至伊六十歲退休，被上訴
人應連帶給付伊減少勞動能力損失六百四十五萬一千九百六十八元。又伊尚未結婚，
因被上訴人之共同傷害行為致右眼失明，勢將難以組織家庭，精神極端痛苦，被上訴
人亦應連帶給付伊非財產上之損害即精神慰撫金三百萬元等情，爰依侵權行為之法律
關係，求為命被上訴人連帶給付九百五十九萬八千六百六十二元並加計法定遲延利息
之判決。（原判決理由欄記載上訴人請求被上訴人連帶賠償五十一萬三千零六十四元
本息部分為有理由，主文欄則諭知被上訴人應給付上訴人五十一萬三千零六十四元本
息，而駁回上訴人其餘之訴。上訴人僅就敗訴部分中之四百九十萬四千七百二十二元
本息，提起上訴。）
被上訴人甲○○則以：上訴人遭毆打成重傷，係因其與王勝和發生衝突所致，與伊並
無關連，其喪失勞動能力，非伊所造成，且王勝和亦表示願負全責，自不能訴請伊賠
償，上訴人請求之精神慰撫金亦屬過高等語，資為抗辯。
原審判決駁回前開上訴人請求被上訴人連帶給付四百九十萬四千七百二十二元本息部
分之訴，無非以：王勝和與被上訴人於右揭時地共同圍毆上訴人，王勝和並持酒杯、
酒瓶等物丟擲，致上訴人之右眼眶及眼球多處增刺裂傷，眼球嚴重破裂，毀敗右眼視
能，右眼視力全盲無光感，甲○○則持滅火器擊打上訴人，致上訴人受有左前額、右
臉多處深裂傷合併急性出血等傷害各情，為上訴人及被上訴人甲○○所不爭。而王勝
和對上訴人之重傷害行為，業經原法院刑事庭判處有期徒刑年貳月，被上訴人之共
同傷害行為，則經分別判處有期徒刑陸月及月確定，有診斷證明書及原法院八十六
年度上訴字第五○一號、臺灣臺北地方法院八十五年度訴字第四二四號刑事判決可稽
。依刑事判決之認定，上訴人右眼失明，顯係王勝和所造成，與被上訴人無關，甲○
○抗辯其就此無庸負責，自非無據，上訴人主張被上訴人共同傷害伊致失明，未據舉
證證明，尚非可採。上訴人請求賠償之金額，關於醫療費用部分，上訴人主張受傷後
，共支出醫院診療費十二萬一千六百九十四元，及義眼費用二萬五千元，所提單據中
，屬眼科者計八千六百三十元，此部分及裝置義眼之費用二萬五千元，因非被上訴人
所造成之損害，自不能令被上訴人賠償，是上訴人所得請求賠償之醫療費用為十一萬
三千零六十四元。關於工作損害金部分，雖上訴人主張其原從事家俱經營、搬運及窗
簾之製作、裝設等工作，每月平均薪資為四萬五千元，因右眼失明，視覺無法平衡，
工作甚感困難，屬第八級殘障，減少百分之六十一．五二之勞動能力，按霍夫曼氏計
算法扣除中間利息，計至六十歲退休，共減少六百四十五萬一千九百六十八元之勞動
損失云云。惟查上訴人之所以減損勞動能力，既因失明之結果，而其失明非被上訴人
所造成，亦難對被上訴人求償此部分損害。關於精神慰撫金部分，上訴人主張因右眼
失明，導致組織家庭困難，造成精神痛苦，請求給付三百萬元之精神慰撫金。查被上
訴人並未對上訴人造成眼睛之傷害，經審酌上訴人所受其他傷害及其係高職畢業，並
兩造之職業各情，認上訴人請求被上訴人賠償之慰撫金，以四十萬元為適當。從而，
上訴人基於侵權行為之損害賠償請求權，訴請被上訴人連帶賠償之金額，除其中五十
一萬三千零六十四元本息部分，應予准許外；逾此金額之請求，則應駁回等詞，為其
判斷之基礎。
惟按附帶民事訴訟經移送於民事庭後，即為獨立之民事訴訟，其裁判並不受刑事判決
認定事實之拘束。民事法院雖得依自由心證，以刑事判決認定之事實為民事判決之基
礎，然依民事訴訟法第二百二十二條第四項之規定，應就其斟酌調查該刑事判決認定
事實之結果所得心證之理由，記明於判決，未記明於判決者，即為同法第四百六十九
條第六款所謂判決不備理由。本件原判決未說明其斟酌調查刑事判決認定事實之結果
所得心證之理由，遽依刑事判決認定之事實資為判決之基礎，謂上訴人右眼失明係王
勝和所造成，與被上訴人無關云云，於法已欠允洽。次按民事上之共同侵權行為（狹
義的共同侵權行為，即加害行為）與刑事上之共同正犯，其構成要件並不完全相同，
共同侵權行為人間不以有意思聯絡為必要，數人不法侵害他人之權利，茍各行為人之
行為，均為其所生損害之共同原因，即所謂行為關連共同，亦足成立共同侵權行為，
依民法第一百八十五條第一項前段之規定，各行為人對於被害人應負全部損害之連帶
賠償責任。原判決一面認王勝和與被上訴人共同圍毆上訴人，一面又依刑事判決謂上
訴人右眼失明係王勝和所造成，與被上訴人無關，而未就各該行為與受損害間有無因
果關係，詳加論斷，亦屬可議。上訴論旨，指摘原判決駁回其四百九十萬四千七百二
十二元本息部分之請求為不當，求予廢棄，非無理由。
據上論結，本件上訴為有理由，依民事訴訟法第四百七十七條第一項、第四百七十八
條第一項，判決如主文。
中      華      民      國    九十一    年      一      月     十七     日
                              最高法院民事第四庭
                                  審判長法官  蕭  亨  國
                                        法官  許  朝  雄
                                        法官  謝  正  勝
                                        法官  陳  淑  敏
                                        法官  高  孟  焄
      右正本證明與原本無異
                                              書  記  官
中      華      民      國    九十一    年      二      月      五      日
